臺灣新竹地方法院民事判決  
108年度訴字第630號
原      告  曾寶珠  
被      告  佳昕建設股份有限公司

法定代理人  柯文琦  
訴訟代理人  鄭華合律師
上列當事人間回復原狀等事件，本院於民國110年12月28日言詞
辯論終結，判決如下：
    主  文
一、被告應給付原告新臺幣壹佰肆拾陸萬參仟參佰陸拾元，及自
    民國一０八年八月二十八日起至清償日止，按年息百分之五
    計算之利息。
二、原告其餘之訴駁回。
三、訴訟費用由被告負擔四分之一，餘由原告負擔。
    事實及理由
壹、程序事項
一、被告法定代理人原為江劼修，於訴訟中變更為柯文琦，經柯
    文琦聲明承受訴訟（卷一第214頁），核無不合，應予准許
    。
二、本件為被告施工損害原告鄰房事件。施工前，就原告房屋現
    況曾經台灣省土木技師公會製作現況鑑定書（鑑定書一）；
    施工後，原告房屋受損，曾經台灣省土木技師公會製作修復
    鑑定書（鑑定書二）；兩造無法達成和解，於訴訟中由本院
    囑託臺中市土木技師公會製作修復鑑定書（鑑定書三）；被
    告抗辯鑑定書三之修復費用未扣除原告房屋（約30年舊屋）
    於施工前即存在損壞之修復費用，故本院囑託臺中市土木技
    師公會製作補充鑑定書（鑑定書四），詳如【附件】編號1-
    4所示。以下均簡稱鑑定書一、二、三、四，先予敍明。
貳、實體事項
一、原告起訴主張：
㈠、原告為門牌號碼新竹市○區○○里○道路○段000巷00弄00號（下
    稱系爭房屋）及其坐落土地新竹市○○段000000000地號土地
    之所有權人，自民國77年開始擁有系爭房屋，屋況良好堅固
    ，被告施工前兩造會同現場查估，原告有拍照存證，系爭房
    屋沒有任何龜裂。然自107年被告開始在相鄰土地上興建地
    上十層地下二層之新建工程，未久於107年4月12日即開始造
    成包括系爭房屋在內之新竹市○區○道路○段000巷00弄00號、
    19號、21號、23號、25號、27號等連棟透天厝房屋損壞。系
    爭房屋為受損最嚴重一戶，因被告施工不良導致屋外地基巨
    大裂縫、地基掏空、房屋沈陷、樓梯及扶手歪斜、牆面嚴重
    裂縫、牆面及屋頂漏水等。原告及身心障礙兒子居住其內膽
    顫心驚，裂縫持續惡化，加上地震頻繁、雨水沖刷，若不能
    先將系爭房屋地基穩固，遲早不能住人甚至傷亡（卷二第9
    頁），如今只剩身心障礙兒子不得已居住其內，又因房屋漏
    水潮濕而生病，痛苦不堪。
㈡、原告認為鑑定書一、二、三、四均不實。鑑定書一第0000-00
    00頁的照片雖是系爭房屋的照片，但技師在「建物現況調查
    紀錄表」勾選之現況描述項目不實在（卷一第90頁），系爭
    房屋沒有任何龜裂，卻故意描述成老舊裂紋。被告施工致系
    爭房屋損壞，被告又委託同一公會作成鑑定書二，就系爭房
    屋之嚴重損壞竟僅鑑估修復（補強）費用新臺幣（下同）24
    3,133元（鑑定書二第0000-0000頁）。鑑定書三鑑定的不是
    原告房屋受損壞的地方（卷二第165頁）。鑑定書四依照不
    實之鑑定書一施工前建物現況調查紀錄表來估算施工前原有
    損壞之修復費用，亦不可能正確。
㈢、系爭房屋1樓後陽台地坪及牆面若未打掉重做，根本無法得知
    地基下陷深度；3樓前、後陽台有裂縫，且地坪傾斜，排水
    困難而積水、漏水；屋內所有牆面的裂縫還在持續擴大中，
    有安全疑慮；門窗因房屋歪斜卡住啟閉困難。基此，原告請
    求被告應將系爭房屋回復損害發生前之原狀即重建。原告曾
    詢問信義房屋，系爭房屋所在巷弄類似房屋售價為1,400萬
    元，回復原狀所必要之費用即重建費用為600萬元。系爭房
    屋只能重建、不能修復。
㈣、爰依民法第184條第1項、第213條、第215條、第216條規定提
    起本件訴訟，並聲明：⑴被告應給付原告600萬元，及自108
    年8月28日起至清償日止，按年息5%計算之利息。⑵訴訟費用
    由被告負擔（卷一第89頁）。
二、被告則答辯以：
㈠、不爭執因被告新建工程造成包括系爭房屋在內之六戶房屋受
    損，被告前已委託公正第三人台灣省土木技師公會鑑定鄰損
    範圍、修復方法、修復費用，並於107年12月18日將鑑定書
    二複印交付六戶住戶，被告秉持敦親睦鄰且理性協調原則，
    已與原告外之其餘五戶達成和解，有和解書可稽（卷一第10
    8-117頁）。鑑定書二鑑估系爭房屋之修復（補強）費用為2
    43,133元，訴訟前調解時被告同意加倍以50萬元和解，但原
    告仍不同意，故被告依新竹市建築爭議事件處理辦法規定按
    鑑定修復費用之175%於108年8月19日為原告提存425,483元
    ，提存物受取權人為原告（卷一第120、122-123頁），應已
    足敷填補原告所受損害。
㈡、本件訴訟中法院囑託臺中市土木技師公會鑑定後製作之鑑定
    書三，工程性修復費1,297,695元、非工程性補償費84,000
    元、其他費用（修復期間搬遷費用）93,000元（以上總計1,
    474,695元），有諸多不可採信之處：
　⒈系爭房屋為將近30年老房子，鑑定書一亦顯示系爭房屋在被
    告施工前已有部分損害，自應扣除在被告施工前原已損害部
    分之修復費用，且應採與鑑定書三相同之計算標準。然鑑定
    人於鑑定書三採取寬鬆有利於原告之計算方法，卻於鑑定書
    四採取嚴格不利於被告之計算方法，並不公允。
　⒉鑑定書三鑑估原則「修復面積估算原則：牆以整面牆、地坪
    以整間修復」，逾越民法損失填補原則，過大全面性估算牆
    面與地坪應修復範圍。若此，則法院會同兩造、鑑定人勘驗
    時何必逐面牆壁、逐面地板進行拍照及測量裂縫長度、寬度
    以測量確切之損害位置與範圍？況鑑定書三中修復費用估算
    表各損害項目「數量」如何計算得出？鑑定書三並無提供計
    算式可供查核。再者，鑑定書三另估算非工程性補償費84,0
    00元及其他費用（修復期間搬遷費用）93,000元，亦逾越房
    屋修復費用範圍。　　
  ⒊除應修復面積估算過大之外，鑑定書三之修復費用各項『單價
    』亦嚴重高於市場行情，經被告向相關廠商訪價，差額高達4
    62,620元，茲檢陳訪價證明及差額計算書為憑（卷一第184-
    197頁）。　　　
　⒋鑑定書三關於「傾斜度測量」（左右、上下、前後方向），
    其中前後方向之傾斜測量，測量點竟以室內之裝修面（水泥
    粉光面）進行測量，罔顧室內之裝修面多有施工誤差（天花
    板拆除板模後須抹水泥沙漿、抹平、粉光、油漆等），選擇
    之測量點已有不當，鑑定人復未使用精準之經緯儀於系爭房
    屋之外側結構面施測，反以人工手持標尺方式施測，亦至為
    不當。故鑑定書三稱系爭房屋前後方向傾斜率1/149，其正
    確性顯有可議。進而，因傾斜率1/149所衍生之非工程性補
    償費84,000元亦不可採。
　⒌系爭房屋1樓後陽台本來就沒有設置「花紋鐵板水溝蓋」，鑑
    定書三修復費用估算表（1樓）擅自增列「編號18花紋鐵板
    水溝蓋6,300元」；系爭房屋頂樓及露台本來就沒有舖設「P
    U防水膜」，鑑定書三修復費用估算表（3樓）擅自增列「編
    號13屋頂及露台舖PU防水膜3mm厚46,816元」，均屬不當。
    　
㈢、再者，鑑定書四所為鑑估系爭房屋於施工前原已損害部分之
    工程性修復費僅204,519元，亦有諸多不可採信之處：
　⒈同鑑定書三，亦無「數量」之計算式。且未與鑑定書三採取
    相同之「牆以整面牆、地坪以整間修復」為標準。例如鑑定
    書一顯示系爭房屋1樓牆面全面網狀裂紋，鑑定書三修復數
    量為181.3平方公尺，鑑定書四修復數量卻只有109平方公尺
    ；再例如鑑定書一顯示系爭房屋3樓牆面全面網狀裂紋，鑑
    定書三修復數量為145.1平方公尺，鑑定書四修復數量卻只
    有16.4平方公尺，兩者數量差距究係如何計算得出？
　⒉鑑定書一顯示之樑裂縫2處、牆面裂紋，鑑定書三修復方式包
    括將樑裂縫以EPOXY灌注填補8,000元、磚牆無收縮水泥裂縫
    填補2,100元（鑑定書三第9003頁編號6-7），但鑑定書四卻
    僅估算以水泥漆粉刷而己。
　⒊鑑定書一顯示1樓後陽台之牆面有裂紋裂縫，鑑定書四未如鑑
    定書三般估算洗石子牆面抹水泥漿重洗；拆除、運棄、重砌
    1/2B磚牆；拆除、運棄、重砌1B磚牆等費用（鑑定書三第90
    03頁編號8-12）。　　　　
  ⒋施工前系爭房屋本即有傾斜（T3測點，右傾，傾斜率1/218；
    T4測點，右傾，傾斜率1/314）（鑑定書一第0000-0000）。
    被告開挖地下室期間，被告委託之統耀測量工程有限公司監
    測數據，顯示107年4月23日至107年8月15日之傾斜變化值小
    於1/500，可見被告施工對於系爭房屋之傾斜度影響極微。
    苟依鑑定書三相同標準，施工前系爭房屋原有損害之修復費
    用，亦應加計因房屋傾斜所衍生之非工程性補償費用始為合
    理；另原告若自行修復施工前原有損害，亦應加計修復期間
    搬遷費用始為合理。但鑑定書四均未估算非工程性補償費及
    搬遷費。
㈣、答辯聲明：⑴原告之訴駁回。⑵訴訟費用由原告負擔。⑶如受不
    利益判決，願供擔保，請准宣告免為假執行。　　
三、本院之判斷：
㈠、被告不否認因其新建工程致系爭房屋損壞應負賠償責任，所
    爭執者僅應賠償之金額。是本件爭點厥為：原告所得請求被
    告賠償之金額應為若干元？經查：
　⒈原告固主張被告應賠償系爭房屋拆除重建費用600萬元，惟原
    告並未提出有拆除重建必要及拆除重建費用600萬元之證明
    。而系爭房屋先後經台灣省土木技師公會、臺中市土木技師
    公會鑑定，就系爭房屋安全問題，鑑定書二認「安全評估：
    損害情形非主結構，無立即安全問題」（鑑定書二第4-5頁
    ）；鑑定書三更詳細說明「原告標的建物結構安全評估：標
    的建物經室內外會勘鑑定及依水準、傾斜測量等成果，綜合
    評估如下：⑴標的建物建築結構之樑、柱等結構系統未發現
    異常之損壞現象。⑵1F後陽台地坪、圍牆、水溝等，一般是
    於房屋結構體完工後，才開始施築，施作時僅把地面填平，
    未分層夯實基礎土層，就直接施作，因此較易受圍牆自重而
    沉陷及鄰近建築施工之影響而損壞，本項損壞於修復後可保
    有原強度與功能。⑶被告工地建築物基礎工程完工至今已年
    餘，原告標的建物基腳基礎也隨著自然壓實並趨於穩定，標
    的建物現有之損害皆可經由工程技術修復，修復後並保有原
    強度，在正常使用下無安全顧慮」（鑑定書三第9頁）。由
    是可知，系爭房屋經兩公會、三名技師先後鑑定均同認無安
    全顧慮，故原告主張應將系爭房屋拆除重建，尚乏實據。從
    而，原告請求被告賠償重建費用600萬元即屬無理由。
　⒉因原告不認同被告委託之台灣省土木技師公會所為鑑定書二
    所鑑估之修復費用，經本院提示新北市、臺北市、桃園市、
    臺中市、高雄市土木技師公會，詢問原告之意願囑託何公會
    鑑定，經原告擇定臺中市土木技師公會（卷一第91頁），經
    臺中市土木技師公會鑑定及補充鑑定後，又全盤否定，執意
    請求重建費用600萬元，但未提出足以推翻鑑定結論之證據
    以供本院審酌，自無足取。
　⒊被告固抗辯：依鑑定書二修復費用為243,133元（鑑定書二第
    0000-0000頁），被告業依新竹市建築爭議事件處理辦法按
    上開鑑定修復費用之175%為原告提存425,483元，應已足敷
    填補原告損害等語。惟本院基於以下理由，認被告所引鑑定
    書二並不可採：
　⑴經本院囑託臺中市土木技師公會鑑定，系爭房屋之損害，小
    部分為建物老舊之自然損害，另『大部分』是受被告建築工程
    地下室施工影響所致（鑑定書三第9頁）。鑑定書三鑑估系
    爭房屋工程性修復費用為1,297,695元（註：但應扣除「3樓
    屋頂及露台舖PU防水膜3mm厚46,816元」，見後述），鑑定
    書四鑑估系爭房屋施工前建物老舊之自然損害之工程性修復
    費用為204,519元。若將被告自行委託之台灣省土木技師公
    會鑑定書二之『施工後』損害後修復費用243,133元與鑑定書
    四之『施工前』自然損害之修復費用204,519元兩相比較，差
    額僅有38,614元，一望即知鑑定書二嚴重低估因被告施工造
    成『大部分』損害之修復費用而不可採。
　⑵茲舉一例言之，鑑定書二已記載系爭房屋1樓後陽台之損害其
    中「照片編號9水溝變形及化糞池被封住，6.7X0.3X0.4」，
    然而鑑定書二就此處損害鑑估修復費用僅估計「照片編號9
    水溝整修6.7M，每M單價2,000元」，將化糞池被封住乙事恝
    置不論（鑑定書二第5009、8002頁），對一棟住宅而言，化
    糞池被封住乙事若不予處理修復，將使人如何居住？此情對
    照於鑑定書三，其修復方式為「1F後陽台地坪土層、圍牆、
    水溝等，舖面混凝土經敲除，全部運棄後，回填級配砂石，
    以補足基礎土壤損失，經分層夯實後，地坪、水溝、圍牆等
    重砌更新」（鑑定書三第11頁），如此方可確保水溝及化糞
    池順暢回復功能，且因地坪回填級配砂石，以補足基礎土壤
    損失，並經分層夯實，爾後方不致於繼續地基流失。
　⑶再舉一例言之，鑑定書二明知目的在於鑑定鄰房受損情形，
    卻僅在與施工前相同之施測點施作水準測量及傾斜測量，遽
    認水準測量變化值在誤差範圍內、垂直測量變化值在安全值
    內（鑑定書二第8-9頁），未若鑑定書三另外要求被告提供
    該公司地下開挖監測系統觀測分析報告，隨機摘錄最靠近系
    爭房屋之2處監測點，以判讀系爭房屋已產生傾斜變化、地
    面已產生向下沉陷之事實（鑑定書三第8頁）。由是可知，
    鑑定書二之鑑定過程較為粗糙，不若鑑定書三詳盡，被告執
    鑑定書二為據而為抗辯，自無可採。
㈡、本院認鑑定書三就系爭房屋損害增加之情形、損害原因、修
    復方式、修復費用，均已詳盡敍明，除修復費用估算表（3
    樓）項次13「屋頂及露台舖PU防水膜3mm厚」46,816元應予
    扣除外（卷二第161-162頁施作防水彈性水泥即可），其餘
    估算並無明顯違誤之處，應係可採。被告固執前詞置辯，惟
    就被告之質疑，鑑定人業已一一說明解釋，經查：
　⒈鑑定人以110年1月6日（110）中土鑑發字第344-11號函說明
    要旨略以：考量建築物的整體性、特殊性及美觀，損害之修
    補不能僅以所見裝飾面的瑕疵為之，必須連同其他關聯部位
    一起修復；修復面積及數量，鑑定時係用雷射電子儀器量測
    並當場計算完成，無計算式；傾斜率測量位置點，由鑑定技
    師現場選點及決定，以能作代表性之位置點為之，本案鑑定
    會勘時兩造皆派員全程參與會同；修復費用單價之訂定，係
    依財團法人臺中市土木技師公會鑑定作業手冊之附錄四「臺
    中市建築工程損壞修復單價表」（109年修訂版）決之（卷
    二第37-39頁）。
　⒉鑑定人再以110年4月13日（110）中土鑑發字第344-12號函說
    明要旨略以：本件訴訟108年10月3日係初勘，鑑定技師不會
    隨身攜帶鑑定工具；俟當事人繳納鑑定費後，方於109年2月
    7日前往現場會勘正式開始工作，此日兩造均派人全程會同
    會勘鑑定，係被告訴訟代理人未出席；此日當天鑑定技師2
    名，共攜帶2台雷射測距儀，1台經緯儀、1台水準儀，所攜
    帶之雷射測距儀具有量測距離、高度、面積、角度、運算等
    功能，因此當場可將各項目之「數量」顯示，故無計算式（
    卷二第65-66頁）
　⒊被告仍認無法釋疑，復經本院通知鑑定人即沈福元土木技師
    到庭說明及庭後書面補充說明：
　⑴就鑑定書三：
　　修復費用估算表之「數量」沒有計算式，是因為使用雷射測
    距儀，放在地上按一下就知道距離、面積，可以提出測量面
    積之登記表。修復面積以「牆以整面牆、地坪以整間修復」
    為標準，確實會比實際裂縫面積大，此為鑑定手冊所規定，
    之所以如此規定，是因為修復一定會與原狀不一樣，例如一
    道裂縫不能只修一道裂縫而是要修整面，否則不適宜居住。
    各項修復費用「單價」是根據指導單位臺中市政府都市發展
    局核定之「臺中市建築物施工損鄰及安全鑑定手冊」之規定
    ，鑑定手冊單價如果不合理會時常修正，沒有任何一個案件
    可以任由當事人自行找配合廠商報價作為鑑定單價。系爭房
    屋1樓後陽台原本就有設置「花紋鐵板水溝蓋」即鑑定書三
    第11021頁照片，一旦水溝進行損壞重修，水溝蓋無法保持
    原來尺寸故需重做。屋頂防水部分，所估修復費用「防水彈
    性水泥兩道」或「PU防水膜」擇一即可，系爭房屋原本並無
    PU防水膜（卷二第154-164、177-199頁）。
　⑵就鑑定書四：　
　　系爭房屋原有裂縫之修復也是按照「牆以整面牆、地坪以整
    間修復」為標準，與鑑定書三並無不同。鑑定書一沒有照相
    的、沒有提到的就沒有估算修復費用，面積一定會比鑑定書
    三少，因為原先沒有什麼損壞（卷二第162頁）。系爭房屋
    原有之傾斜率，未大於1/200，故不必加計非工程性補償費
    用。就系爭房屋原有裂縫之修復，鑑定人同意應再編列「修
    復期間暫時租屋補償30天，每日2,000元，共60,000元」。
    （卷二第181頁）。鑑定書一備註欄註明「裂縫寬度小於0.3
    mm以微裂紋或網狀裂紋表示，故不列寬度」，依本會鑑定手
    冊，結構性裂縫寬度在0.3mm以上應使用灌注環氧樹脂EPOXY
    灌注工法修補，而鑑定書一記錄為微裂紋或網狀裂紋，未達
    灌注環氧樹脂標準，故以「平頂、牆面水泥漆粉刷修復」（
    卷二第181頁）。
㈢、再查被告另一重要爭執即系爭房屋「前後方向傾斜率1/149」
    乙節：
　⒈鑑定書三業已敘明：水準測量及牆柱角傾斜複測係以鑑定書
    一相同點重新複測以瞭解變化情形，複測結果正常。但於系
    爭房屋『室內1樓客廳頂版』新增測2個測點，測量客廳頂版之
    高程，前後差4.7公分（客廳前高後低，向後傾），前後方
    向傾斜率1/149。系爭房屋外觀傾斜測量，T4測點傾斜率1/3
    14正常沒變化，增測T101測點傾斜率1/480亦屬正常。綜上
    ，系爭房屋之傾斜，最大傾斜率為1/149，發生於1樓客廳頂
    版之前、後方向，依臺中市土木技師公會鑑定作業手冊「標
    的物傾斜之補償費用估算原則」，傾斜率小於1/200者，需
    估列修復補強費，傾斜率介於1/200至1/40者，需估列修復
    補強費及額外估列非工程性補償，傾斜率大於1/40者，不論
    損害情形如何，應依房屋重建造價估算費用（鑑定書三第5-
    7頁）。而上開客廳前高後低、向後傾之事實，肇因於被告
    施工影響，依據被告提供之地下開挖監測系統觀測分析報告
    ，監測日期107年5月11日及107年8月15日，隨機摘錄最靠近
    系爭房屋之2處監測點即「1.鄰房傾斜計觀測盤編號TI-2（Y
    -Y方向）」及「2.沉陷觀測點儀器編號SM1」，前後兩次日
    期之監測成果，顯示系爭房屋已產生傾斜變化之事實（自傾
    斜率1/4167變成傾斜率1/617）、暨地面已產生向下沉陷之
    事實（自下沉0.2CM變成下沉2.2CM）（鑑定書三第8頁），
    故系爭房屋雖然左右之傾斜率沒有變化，但發生前後之傾斜
    ，前後傾斜率1/149確係被告施工所造成。本院審酌鑑定人
    沈福元技師參考之地下開挖監測系統觀測分析報告乃被告所
    提供，不致於故意不利於自己，且系爭房屋前、後傾斜之事
    實亦係法院履勘之日所察知，且經現場實際以塑膠長管深入
    裂縫處測試，一樓後方陽台地板下方、圍牆旁、水溝下方等
    處地基掏空管子可深入195公分（卷一第142頁筆錄），堪信
    系爭房屋後方沉陷傾斜。
　⒉被告雖執前詞質疑傾斜率最大值不過1/617而己，小於一般人
    在意之1/500云云，然經鑑定人解釋傾斜計觀測盤（傾斜度
    盤）是由施工單位安裝，傾斜度盤的傾斜率/建物外觀傾斜
    率，兩者意義不同，無從比較。被告又質疑測量客廳頂版之
    高程，會受裝修面影響，且以人工手持標尺方式施測並不精
    確等語，惟經鑑定人解釋選擇客廳頂版作為測點，是經過慎
    重考量，頂版是清水模沒有高高低低，選點時有兩位技師在
    場，被告之工地主任也在場沒有異議，而受過土木訓練的人
    拿水準尺一定會拿直，水準尺內鏡子有十字絲，拿歪的話十
    字絲放大30倍看得出來，即使儀器擺在地上也是一樣等語（
    卷二第158-160頁）。經本院將鑑定書一、二、三交互參照
    ，鑑定書一、二所附照片亦有人工手持標尺方式施測（鑑定
    書一第0000-0000頁、鑑定書二第0000-0000頁），故鑑定人
    所述應為施測實務作法無訛。
　⒊綜上，被告辯稱系爭房屋之傾斜無關重要，與事證不符，洵
    無可採。　　
㈣、至被告辯稱應扣除系爭房屋在被告施工前原有損害之修復費
    用乙節：
　⒈經鑑定書四詳列系爭房屋1、2、3樓之修復數量、修復方式、
    工程性修復費用估算表，總計為204,519元。鑑定人沈福元
    技師同意應再編列「修復期間暫時租屋補償30天」，每日2,
    000元，共60,000元（卷二第181頁）。準此，系爭房屋在被
    告施工前原有損害之修復費用應為264,519元。至於被告其
    餘爭執，業經本院審認如前，不再複述。
　⒉原告雖主張鑑定書四依照不實之鑑定書一施工前建物現況調
    查紀錄表來估算施工前原有損壞之修復費用，不可能正確云
    云。然觀之系爭房屋建物所有權狀，上載建築完成日期77年
    8月9日（卷一第70頁），距離本件鄰損事件已將近30年，難
    免出現自然損壞。參以鑑定書一所附照片確實為系爭房屋施
    工前照片，可辨識出裂縫、水漬、油漆剝落等情形，原告徒
    以空口主張並無可取。
㈤、末查，鑑定書三關於修復期間租金補助費，因原告未提供系
    爭房屋及其坐落土地之公告房、地現值，致鑑定人無法估算
    租金補助費，但已敍明修復月數5個月（鑑定書三第12頁）
    。本院審酌鑑定書三、四係採相同補償標準，則因被告施工
    所致系爭房屋損害之修復期間5個月之租屋補助費應為300,0
    00元（每日2,000元X5個月）。至於鑑定書三第12頁記載之
    「另加2個月」意義及必要性未明，本院不予採計。
㈥、綜上，原告依民法第184條第1項、第213條、第215條、第216
    條規定請求被告賠償損害1,463,360元【計算式：1,474,695
    +300,000-46,816-204,519-60,000=1,463,360】，及自108
    年8月28日起（註：原告於108年8月27日言詞辯論期日當庭
    確認其訴之聲明及請求自翌日起計算利息，被告訴訟代理人
    在場，卷一第89頁）至清償日止，按年息5%計算之法定遲延
    利息，為有理由，應予准許。逾上開範圍之請求則屬無據，
    應予駁回。本件原告未聲請假執行，故被告所為答辯聲明「
    願供擔保，請准宣告免為假執行」即屬贅列，附此敍明。
四、本件判決基礎已臻明確，兩造其餘攻擊防禦方法及訴訟資料
    ，核與判決結果不生影響，爰不一一論述。
五、訴訟費用負擔之依據：民事訴訟法第79條。
中　　華　　民　　國　　111 　年　　1 　　月　　21　　日
                  民事第二庭    法　官　陳麗芬
以上正本係照原本作成。
如對本判決上訴，須於判決送達後20日內向本院提出上訴狀。如
委任律師提起上訴者，應一併繳納上訴審裁判費。
中　　華　　民　　國　　111 　年　　1 　　月　　21　　日
                                書記官　曾煜智
【附表】
編號 名稱 代稱 1 台灣省土木技師公會（106）省土技字第5724號「佳昕建設股份有限公司新竹市○區○○段○○○○○○○鄰○○○○○○○○○○號000-0000）」，鑑定人張春暉土木技師。 鑑定書一 2 台灣省土木技師公會（107）省土技字第北1657號「佳昕建設股份有限公司新竹市○區○○段○○○○○○鄰○○○○○○○○○○○○○○○號0000000000）」，鑑定人胡福如土木技師。 鑑定書二 3 臺中市土木技師公會（109）中土鑑發字第344-09號「108年度訴字第630號回復原狀等事件鑑定報告書（案號：108鑑334號）」，鑑定人沈福元、范弘芳土木技師。 鑑定書三 4 臺中市土木技師公會（110）中土鑑發字第344-14號「108年度訴字第630號回復原狀等事件補充鑑定報告書（案號：108鑑334號）」，鑑定人沈福元、范弘芳土木技師。 鑑定書四